臺灣高等法院臺中分院刑事判決　　　　　民國九十一年度交上易字第一一一一號
　　上　訴　人
　　即　被　告　丙○○
　　選任辯護人　陳昭宜
右上訴人因過失傷害案件，不服臺灣臺中地方法院中華民國九十一年四月十八日第一
審判決（民國九十一年度交易字第一一四號，起訴案號：臺灣臺中地方法院檢察署民
國九十年度偵字第一二一五一號），提起上訴，本院判決如左：
    主      文
原判決撤銷。
丙○○因過失傷害人，處有期徒刑月，如易科罰金，以參佰元折算壹日。
    事      實
一、丙○○於民國（下同）九十年三月十八日十一時二十分許，駕駛車牌號碼Ｈ五─
    六四六八號自用小客車，沿臺中縣豐原市○○○路由東往西方向行駛，途經圓環
    北路與豐洲路口時，本應注意車前狀況，並隨時採取必要之安全措施，且行車速
    度，應依速限標誌行駛。而依當時天候晴朗、乾燥、光線明亮、路況平坦又無障
    礙，應無不能注意之情事，詎其能注意而疏未注意車前狀況，竟以超越行車速限
    六十公里以上之速度行駛，適在同向右側慢車道，有乙○○○騎乘車牌號碼ＩＷ
    Ｓ—四九三號機車，行經上開路口，原應注意汽車行駛至交岔路口，其左轉彎時
    ，應距交岔路口三十公尺前，顯示方向燈或手勢，行至交岔路口中心處左轉，並
    不得佔用來道車搶先左轉，且依當時天候晴朗、乾燥、光線明亮、路況平坦無障
    礙等情，亦無不能注意之情事，竟疏未注意，未讓來車先行通行，而於該路口逕
    自搶先左轉。丙○○一時閃避不及，其所駕駛上開車輛之右前側即與乙○○○騎
    乘上開機車之車頭發生碰撞，致乙○○○人車倒地，受有胸部挫傷併左側第三、
    四根肋骨骨折、右側肩胛骨骨折、右側髖骨骨折等傷害。肇事後，丙○○在犯罪
    未被發覺前打「一一九」請求救護，並在肇事現場等候員警到來，向員警表示係
    車禍肇事之一方而接受裁判。
二、案經乙○○○訴由臺中縣警察局豐原分局報請臺灣臺中地方法院檢察署檢察官偵
    查起訴。
    理      由
一、訊據被告丙○○對於在右開時地因車禍肇事致告訴人乙○○○受傷之事實並不否
    認，惟矢口否認有何過失傷害之犯行，辯稱：告訴人於行經上開路口左彎時，應
    以二段式左轉或於該路口號誌轉為紅燈後再左轉至對向車道，惟被害人未讓直行
    車之被告先行即逕自闖紅燈左轉，因而發生本件車禍，故被害人實為肇事主因云
    云。惟查：
（一）右揭犯罪事實，業據告訴人於偵審中指訴綦詳，並有臺中縣警察局道路交通事
      故調查報告表一份及現場照片十幀附卷可憑，且依前述調查報告表所載，被告
      車輛之煞車痕長度，左側為二十四公尺，右側為九點四公尺；該路段係一般公
      路之瀝青路面，年限約一年至三年之間，故參考「一般公路汽車煞車距離、行
      車速度對照表」可知，被告當時之行車速度顯已超過每小時六十公里以上。又
      本件經送往臺灣省臺中縣區車輛行車事故鑑定委員會鑑定結果，亦認為被告駕
      車途經肇事地段未注意車前情況減速慢行，有違反道路交通安全規則第九十四
      條第三項前段及後段之規定，故被告自難辭過失之責。按駕駛人行車速度，應
      依速限標誌行駛，並注意車前狀況，隨時採取必之安全措施，道路交通安全規
      則第九十三條第一項、第九十四條第三項分別定有明文。故本件被告駕車自應
      注意上述規定，且依當時天候晴朗、乾燥、光線明亮、路況平坦無障礙等情，
      無不能注意之事由，竟疏未注意及此，致發生車禍使告訴人受有上開傷害，被
      告應有過失。而告訴人因此而受有胸部挫傷併左側第三、四根肋骨骨折、右側
      肩胛骨骨折、右側髖骨骨折等傷害，亦有行政院衛生署豐原醫院診斷證明書一
      紙附卷可稽，是其過失行為與告訴人受傷間具有相當因果關係，當屬無疑。
（二）至被告雖辯稱：乃告訴人闖紅燈左燈，致釀成本件車禍，故告訴人實為肇事主
      因云云，惟本件告訴人乙○○○騎乘車牌號碼ＩＷＳ—四九三號機車，行經上
      開路口，雖應注意汽車行駛至交岔路口，其左轉彎時，應距交岔路口三十公尺
      前，顯示方向燈或手勢，行至交岔路口中心處左轉，並不得佔用來道車搶先左
      轉，而依當時天候晴朗、乾燥、光線明亮、路況平坦無障礙等情，亦無不能注
      意之情事，竟疏未注意而未以二段式左轉或於該路口號誌轉為紅燈後，再左轉
      至對向車道，反而未讓來車即直行之被告先行即逕自左轉，致與被告駕駛之上
      開自小客車碰撞，雖同為肇事因素，惟告訴人對於本件車禍之發生雖與有過失
      ，被告亦無法免其過失之責，本件事證明確，被告犯行應堪認定。
二、核被告所為，係犯刑法第二百八十四條第一項之過失傷害罪。又被告於肇事後即
    打電話向「一一九」請求救護，並在肇事現場等候，於警員甲○○到場處理時，
    即向該員警表明其為車禍肇事之一方，並接受偵訊，此項事實，業據警員甲○○
    於本院到庭結證供明，並有其所製作之道路交通事故調查報告表報案人欄載明報
    案人為丙○○可稽，是被告於犯罪未被發覺前報案並接受裁判，所為合於自首之
    條件，自應依自首之規定減輕其刑，乃原審未察，未就被告有無自首之行為予以
    調查論敘及減輕其刑，顯有未合，是被告上訴否認其有行車過失，雖非可採，然
    其主張為自首，原審未予減輕其刑為不當等語，則屬可取，原判決既有可議，即
    應由本院撤銷改判，爰審酌被告過失之程度，告訴人所受傷勢非輕及肇事後被告
    迄未與告訴人達成民事和解，賠償損害等一切情狀，量處如主文第二項所示之刑
    ，並諭知易科罰金之折算標準示懲。
三、據上論斷，應依刑事訴訟法第三百六十九條第一項前段、第三百六十四條、第二
    百九十九條第一項前段，刑法第二百八十四條第一項前段、第四十一條第一項前
    段、第六十二條前段，罰金罰鍰提高標準條例第一條前段第二條，判決如主文。
本案經檢察官丁○○到庭執行職務。
中      華      民      國　  　九十一   年       七      月    二十四  日
                                臺灣高等法院臺中分院刑事第二庭
                                          審判長法  官  羅  禮  政
                                                法　官　蔡　聰　明
                                                法  官　陳　欣　安
右正本證明與原本無異。
不得上訴。
                                                書記官  黃  禎　祥
中      華      民      國　  　九十一   年       七      月    二十五  日
附錄法條：
刑法第二百八十四條第一項：
因過失傷害人者，處六月以下有期徒刑、拘役或五百元以下罰金，致重傷者，處一年
以下有期徒刑、拘役或五百元以下罰金。
                                                                        Ｉ
